臺灣高等法院高雄分院刑事判決　　　　　　　　　九十一年度上訴字第一三七九號
　　上訴人　臺灣高雄地方法院檢察署檢察官
　　被　告　　　乙○○
右上訴人因被告搶奪案件，不服臺灣高雄地方法院九十一年度訴字第一五一九號中華
民國九十一年六月廿八日第一審判決（起訴案號：臺灣高雄地方法院檢察署九十一年
度偵字第八四四五號，移送併辦案號：同檢察署九十一年度偵字第一七二二七號），
提起上訴，本院判決如左：
      主  文
原判決撤銷。
乙○○共同連續意圖為自己不法所有，而搶奪他人之動產，處有期徒刑拾月。
      事  實
一、乙○○與綽號「阿德」（網路暱名為「鯊魚」）之不詳姓名男子，透過網際網路
    相互結識，緣於民國（下同）九十一年四月十七日下午約五、六時許，阿德男子
    相約乙○○外出，乙○○因未戴安全帽，為避免遭警取締，遂將其騎乘之車號Ｘ
    ＳＳ─九五八號重型機車車牌卸下置於機車置物箱內，再騎至高雄縣鳳山市藍雨
    生活網咖店搭載阿德男子出外遊玩，兩人行經高雄市○○區○○路六合路口時，
    乙○○見甲○○行走於路邊手提白色皮包一只，竟單獨臨時起意，意圖為自己不
    法之所有，趁甲○○不備之際，騎車趨前自後搶奪蕭女之皮包（內有現金新台幣
    四千元、美金四十一元、馬來西亞幣七百七十四元、西門子行動電話一具、照相
    機一台、護照及駕照及一張等物），得手後旋即驅車逃逸，並於次日上午九時十
    七分許至台灣銀行，將美金四十元兌換成新台幣一千三百八十三元，與搶得之新
    台幣四千元一併花用，馬來西幣及兌換剩餘之美金一元放置於該機車置物箱內，
    其餘物品則丟棄於高雄縣鳳山市某處之水溝內，嗣於同年月二十一日二十二時三
    十分許，乙○○駕駛前揭機車行經高雄市○○區○○路與文橫路口時，因未懸掛
    車牌為警查獲，並由其機車置物箱中中扣得前揭馬來西亞幣七百七十四元及美金
    一元（均發還甲○○）及賴某持美金兌換新台幣之台灣銀行手續費及匯費收入收
    據、外匯水單各一紙，經警質之上開馬來西亞幣何來，乙○○初謊稱係其母交付
    予伊，嗣警方調閱一一０報案資料，得知甲○○皮包遭搶奪內有馬來西亞幣，乙
    ○○見無從抵賴始坦承上情。又乙○○承上搶奪之概括犯意，又於九十一年四月
    十五日晚上十時四十分許，夥同洪義雄（現由台灣高雄地方法院審理中）共騎機
    車，在高雄市苓雅區○○○路九十五號前，搶奪林麗香置於機車腳踏板上之皮包
    ，內有現金三千多元、摩托羅拉行動電話、諾基亞行動電話、存摺証件等物，得
    手後現金三千多元由二人花用，存摺証件則丟棄，摩托羅拉及諾基亞行動電話則
    交由不知情之曾春和保管。
二、案經高雄市政府警察局新興分局移送臺灣高雄地方法院檢察署檢察官偵查起訴，
    及高雄市政府警察局前鎮分局移送同署檢察官函請併辦。
      理  由
一、右揭被告乙○○搶奪甲○○財物之事實，迭據其於警訊、偵查、原審及本院審理
    時坦承不諱（見警卷第一頁至第四頁、偵查卷第四頁背面、第十六頁正面、背面
    、九十一年五月二十三日原審訊問筆錄、六月十九日審理筆錄），核予被害人甲
    ○○於警訊指述之情節（見警卷第六頁）相符，復有贓物認領保管單及被告搶得
    之美金兌換新台幣之台灣銀行手續費及匯費收入收據、外匯水單各一紙附卷可憑
    ，是被告乙○○此部分自白核與事實相符，此部分事證明確，其犯行堪予認定。
二、訊之被告乙○○否認與洪義龍共同搶奪林麗香之皮包，辯稱：未與洪義龍共同搶
    奪林麗香之皮包，係洪義龍故意陷害我云云。惟查：共同搶奪林麗香之皮包之事
    實，已据共同被告洪義龍於警訊中陳稱：「（問：作案手法﹖）答：乙○○騎機
    車載我，由我出手行搶一名婦人放置在機車腳踏板上黑色手提袋」「（搶得何物
    ﹖）答：現金新台幣三千多元、二支手機、存摺、証件」「（搶得財物如何處理
    ﹖）答：現金二人共同花用殆盡，手機由我保管，存摺與証件及皮包則沿途丟棄
    在不知名水溝內」「（問：手機現於何處﹖）答：寄放在我朋友曾春和處」等語
    （見九十一年四月卅日警訊筆錄）；上開証人曾春和於警訊中陳稱：「於民國九
    十一年四月卅日中午十二時許，在高雄縣仁武鄉○○村○○路四十三巷六十四號
    我住處取回摩托羅拉CD九二八型及諾基亞五一三○型行動電話各一支」「係於民
    國九十一年四月廿一日下午約廿二時許，在高雄市前鎮區○○○路六十二號印地
    安KTV前將這二支行動電話寄放在我這裏」「（問：那時洪義雄是與何人至印地
    安KTV找你﹖）答：我只知道洪義雄的朋友綽號叫『男仔』，男性、約廿歲、身
    高約一七○公分」「經我看過警方提供之乙○○照片後，我可以確認照片中之人
    就是那天與洪義龍共乘機車來找我之人無誤」等語（見九十一年四月卅日警訊筆
    錄）；又被害人林麗香於警訊中陳稱：「於民國九十一年四月十五日晚上廿二時
    四十分許，我騎機車，在高雄市苓雅區○○○路九十五號前，為兩名年約二十歲
    青少年共乘一部車號不詳之重機車，由我左後方行搶放置於機車踏板上之黑色皮
    包一個逃逸，皮包內有現金三千多元、存摺、証件、摩托羅拉行動電話、諾基亞
    行動電話二支等物」等語（見九十一年五月廿一日警訊筆錄），並有被害人林麗
    香領回摩托羅拉行動電話、諾基亞行動電話之贓物領据可稽。因共同被告洪義龍
    自承與上訴人共同搶奪林麗香之皮包，而被害人林麗香亦稱為兩名年約二十歲青
    少年共乘一部車號不詳之重機車所搶，証人曾春和亦指認是乙○○與洪義龍共乘
    機車來寄放摩托羅拉CD九二八型及諾基亞五一三○型行動電話各一支，而該寄放
    之摩托羅拉CD九二八型及諾基亞五一三○型行動電話各一支已起出，並交由被害
    人林麗香領回，足見被告乙○○應有共同搶奪林麗香之皮包情事，此部分事証明
    確，其此部分所辯係卸責之詞，不足採信，其此部分犯行亦已堪認定。
三、被告乙○○搶奪被害人甲○○、林麗香之皮包，核係犯刑法第三百二十五條第一
    項之搶奪罪。被告乙○○與洪義龍共同搶奪林麗香之皮包，此部分其與洪義龍間
    ，有犯意聯絡及行為分擔，係屬共同正犯。又公訴人雖認搶奪甲○○皮包部分，
    被告乙○○與綽號阿德男子係共犯，惟查被告乙○○係臨時起意搶奪被害人皮包
    ，未與阿德男子事先謀議等情，業據其於警訊、偵查及原審審理中供陳甚詳，而
    被害人甲○○係馬來西亞人士，已於九十一年四月二十四日返回馬國等情，有法
    務部入出境查訊結果一紙附卷可參，其於警訊中僅證述皮包遭人由後搶走，未說
    明係由機車上何人下手行搶，是亦無法就其所言遽論被告乙○○與阿德男子間即
    有犯意聯絡及行為分擔，故公訴人認被告乙○○與綽號阿德共同搶奪甲○○之皮
    包，容有誤會，附此敘明。被告乙○○先後二次搶奪犯行，時間緊接，反覆實施
    ，顯係基於概括之犯意，所犯又係構成要件相同之罪，應依連續犯之規定論以一
    罪。又被告乙○○於初遭查獲持有馬來西亞幣時，辯稱係其母交付，嗣於員警查
    得被害人報案紀錄，始坦承涉有上開搶奪犯行，業據證人即查獲之警員蔡金洲在
    原審述明確（見九十一年六月二十日原審訊問筆錄），警員既已有確切證據可對
    被告乙○○產生合理之可疑，被告乙○○嗣後坦承犯行之舉，即與自首之要件不
    合，亦附此敘明。
四、原審予以論科，固非無見，惟查原審就被告乙○○第二次搶奪被害人林麗香部分
    未及審究，尚有未洽（原審於九十一年六月廿八日宣判，被告乙○○第二次被查
    獲搶奪被害人林麗香部分於九十一年八月廿九日才移送併辦），檢察官上訴請求
    就被告乙○○第二次搶奪被害人林麗香部分併案審判，為有理由，原判決自應予
    撤銷改判。審酌被告乙○○正值青年，不思循正當途徑獲致財物，反意圖不勞而
    獲，騎乘機車搶奪他人財物，遂行一己私慾，危害社會治安甚鉅，所犯情節非輕
    ，惟念其犯後坦承認錯，態度良好，所得財物非多等一切情狀，爰從輕量處有期
    徒刑拾月。
據上論結，應依刑事訴訟法第三百六十九條第一項前段、第三百六十四條、第二百九
十九條第一項前段，刑法第二十八條、第五十六條、第三百二十五條第一項，判決如
主文。
本案經檢察官張金塗到庭執行職務。
中      華      民      國    九十一    年      九      月    二十四    日
                              臺灣高等法院高雄分院刑事第八庭
                                  審判長法官  郭雅美
                                        法官  裕斗
                                        法官  張盛喜
右正本證明與原本無異。
如不服本判決應於收受本判決後十日內向本院提出上訴書狀，其未述上訴理由者，
並得於提起上訴後十日內向本院補提理由書狀（均須按他造當事人之人數附繕本)「
切勿逕送上級法院」。
                                      書記官  魏文常
中    華    民    國      九十一      年      九      月     二十五   日
附錄本案判決論罪科刑法條：
刑法第三百二十五條第一項：
意圖為自己或第三人不法之所有，而搶奪他人之動產者，處六月以上五年以下有期徒
刑。
